臺灣高等法院高雄分院刑事判決　　　　　　　　　　九十一年度上易字第一七七號
　　上　訴　人
　　即　被　告　乙○○
　　　　　　　　丙○○
　　　　　　　　丁○○
右上訴人因傷害案件，不服臺灣高雄地方法院八十九年度易字第四六五一號中華民國
九十年十月二十三日第一審判決（起訴案號：臺灣高雄地方法院檢察署八十九年度偵
字第二七八二號），提起上訴，本院判決如左：
      主  文
原判決撤銷。
乙○○、丙○○、丁○○無罪。
      理  由
一公訴意旨略以：被告乙○○係海軍陸戰隊第九十九師六五七團四一０第六連連長；
  被告丙○○係中士；被告丁○○為下士（已於民國八十八年十二月十六日退伍）；
  呂玉峰則為該連一兵（業經判決確定）。緣該連上兵甲○○於八十八年八月十二日
  下午八時，不假離營返回其在高雄縣大社鄉○○路八十九巷二二之一號住處。其母
  孫陳秋蘭發現，即通知被告乙○○帶同丙○○、丁○○及呂玉峰等人前往欲予勸返
  。詎因甲○○抗拒，四人即基於傷害犯意，由丙○○持木棍，其餘之人以腳踢方式
  加以毆打，致甲○○受有頭部挫傷、右腕挫傷及鼻挫傷等之傷害，因認被告乙○○
  、丙○○、丁○○共同涉犯刑法第二百七十七條第一項之傷害罪嫌等語。
二按犯罪事實應依證據認定之，無證據不得推定其犯罪事實；不能證明被告犯罪者，
  應諭知無罪之判決，刑事訴訟法第一百五十四條及第三百零一條第一項均定有明文
  。又告訴人之告訴，係以使被告受刑事訴追為目的，是其陳述是否與事實相符，仍
  應調查其他證據以資審認，最高法院五十二年台上字第一三００號判例足資參照。
  本件公訴意旨認被告乙○○、丙○○、丁○○成立傷害罪，無非係以告訴人甲○○
  之指訴、其母孫陳秋蘭之證詞及診斷證明書、國軍高雄總醫院八十九年三月十五日
  （八九）濟叉二字第一五七六號函各一紙為證。訊據被告乙○○、丙○○、丁○○
  堅決否認右揭傷害犯行，被告乙○○辯稱：係告訴人甲○○持椅子抵抗，當時伊要
  搶下椅子，告訴人才會跌倒鼻子受傷等語；被告丙○○、丁○○亦辯稱：當時是搶
  椅子，告訴人才會受傷，但如何受傷，並不清楚等語。
三經查：
(一)告訴人甲○○以書狀提出傷害告訴時乃稱，遭被告三人及呂玉峰合力圍毆，毆打頭
  部、臉部及全身等語；證人孫陳秋蘭於偵查中亦表示，「四人一起打告訴人，丙○○（排副）拿棍子打告訴人，打到斷掉，又用皮鞋踢他，他們先將告訴人壓在地上
  再踢，伊當晚看到告訴人臉頰紅紅的」等語（見偵查卷第三十頁反面至第三十一頁
  ），其於原審中亦證述，「當天伊通知被告乙○○、丙○○、丁○○及呂玉峰來家
  裡把告訴人帶回部隊，其中一人拿棍子，二人先上前打他，然後另外二人也上前圍
  毆，他們把告訴人拉倒，並用腳踢其大腿與屁股」等語（見原審卷第三十八頁），
  嗣於本院證稱，當晚伊一人看到告訴人被打，被告他們有用腳去踢告訴人的小腿及
  屁股，又用棍子打他頭部正中心，當時僅看到他臉紅紅的，至於他右手腕受傷腫腫
  的及鼻子受傷，是伊在明德班看到的」等語。惟告訴人提出之國軍高雄總醫院就醫
  證明書僅載告訴人因患1.頭部受傷、2.右腕挫傷、3.鼻挫傷於八十八年八月十八日
  急診，並未述及告訴人之全身（大腿與屁股）及臉頰受傷。
(二)上開三處傷勢非陳舊性傷痕，應屬急性傷痕，推斷為一週內所造成一節，固有上開
  就醫證明書及國軍高雄總醫院八十九年三月十五日（八九）濟叉二字第一五七六號
  函各一紙為證。惟告訴人就診時乃稱，伊被打到頭、胸、右手，且告訴人之受傷部
  位為：左顱頂部血腫約四Ⅹ三Ⅹ一公分、鼻部瘀血壓痛約二Ⅹ二公分及右手腕部壓
  傷，又因傷後五天來診，且為一般挫傷，難以評斷其造成原因，亦無法明確斷定是
  否為五天或幾天前受傷一節，亦有國軍高雄總醫院九十一年二月二十一日（九一）
  濟世二字第０九四二號函、九十一年三月十二日（九一）濟世字第一三五０號函及
  告訴人病歷影本各一份在卷足稽。即告訴人頭部正中心、胸部均未受傷，而明顯可
  見之左前額血腫及鼻部瘀血，始終在場之證人孫陳秋蘭竟未目睹。乃告訴人與證人
  前後所述被毆打之部位一再相左，復與驗傷結果不符符。因上開傷勢僅可推定為一
  週內所造成，卻無法確定何時及何因所致，自無從採以認定係被告乙○○、丙○○
  、丁○○及呂玉峰於八十八年八月十二日所傷害。
(三)告訴人於前揭時地因拒絕與被告返回營區，反應激烈，致被告乙○○、丙○○、丁○○及呂玉峰一再追捕，告訴人乃對被乙○○、丙○○施以暴行，致受軍法審判，
  經處有期徒刑五年一月一節，業據證人孫陳秋蘭證述無訛，並有國防部高等軍事法
  院高雄分院九十年高判字第三十九號判決書影本一份在卷足憑。而依上開判決書所
  載，告訴人於該軍事案件審判中，即一再以遭被告乙○○、丙○○、丁○○及呂玉
  峰四人毆打成傷，始以鐵椅抵擋被告三人及呂玉峰，此為正當防衛，並非對於上官
  施以暴行云云，欲脫免罪責。惟在告訴人之母全程監視下，告訴人與被告間應僅有
  極大衝突，而不致故意傷害告訴人，是以被告乙○○、丙○○、丁○○所辯，並未
  傷害告訴人等語，即為可採。
四綜上所述，告訴人及其母孫陳秋蘭之證詞、國軍高雄總醫院就醫證明書暨函件，均
  不足以認定被告乙○○、丙○○、丁○○有毆打告訴人致受有左顱頂部血腫、鼻部
  瘀血壓痛及右手腕部壓傷，如此尚難據為認定被告三人有傷害犯行。此外，復查無
  其他積極證據足證被告乙○○、丙○○、丁○○確有公訴意旨所指犯行，自屬不能
  證明被告乙○○、丙○○、丁○○犯罪，原審未查而為科刑之判決，尚有未洽。被
  告乙○○、丙○○、丁○○上訴意旨否認犯罪，指摘原判決不當，為有理由，自應
  由本院撤銷原判決，另為被告乙○○、丙○○、丁○○無罪之諭知。
五被告丁○○經合法傳喚，無正當理由不到庭，不待其陳述，逕行判決。
據上論斷，應依刑事訴訟法第三百六十九條第一項前段、第三百六十四條、第三百零
一條第一項、第三百七十一條，判決如主文。
本案經檢察官郭振昌到庭執行職務。
中    華    民    國        九十一      年      三      月    二十九    日
                              臺灣高等法院高雄分院刑事第六庭
                                  審判長法官  王憲義
                                        法官  范惠瑩
                                        法官  謝靜雯
右正本證明與原本無異。
不得上訴。
                                      書記官  廖素珍
中    華    民    國        九十一      年      四      月      二      日
                                                                      Ｈ
